臺灣士林地方法院刑事判決　　　　　　　96年度訴字第549 號
公　訴　人　臺灣士林地方法院檢察署檢察官
被　　　告　甲○○
上列被告因毒品危害防制條例案件，經檢察官提起公訴（96年度
毒偵字第890 號），被告於準備程序中就被訴事實為有罪之陳述
，本院合議庭裁定由受命法官獨任依簡式審判程序審理，並判決
如下：
    主　　  文
甲○○施用第一級毒品，累犯，處有期徒刑拾月，減為有期徒刑
伍月，如易科罰金，以新臺幣壹仟元折算壹日，扣案之注射針筒
貳支均沒收。
　　事實及理由
一、本件犯罪事實及證據除引用起訴書之記載（如附件起訴書）
    外，另補充並更正：被告自民國95年1 月某日起至96年2 月
    3 日被查獲前3 日止，在臺北縣淡水鎮○○○道的工地，使
    用針筒施用第一級毒品海洛因。被告於本院審理時之自白核
    與起訴書所載證據相符，足見被告自白與事實相符，本件事
    證明確，被告犯行洵堪認定，應依法論科。
二、按海洛因為毒品危害防制條例第2 條第2 項第1 款所規定之
    第一級毒品，不得擅自施用。核被告甲○○所為，係犯毒品
    危害防制條例第10條第1 項施用第一級毒品罪。被告於施用
    第一級毒品前之持有低度行為為施用之高度行為所吸收，不
    另論罪。又按毒品危害防制條例所規定之施用第一級毒品犯
    行，具有因毒品成習而反覆施用之性質，復參酌最高法院95
    年度臺上字第1079號判決揭示「刑事法若干犯罪行為態樣，
    本質上原具有反覆、延續實行之特徵，立法時既予特別歸類
    ，定為犯罪構成要件之行為要素，則行為人基於概括之犯意
    ，在密切接近之一定時、地持續實行之複次行為，倘依社會
    通念，於客觀上認為符合一個反覆、延續性之行為觀念者，
    於刑法評價上，即應僅成立一罪。學理上所稱『集合犯』之
    職業性、營業性或收集性等具有重複特質之犯罪均屬之，例
    如經營、從事業務、收集、販賣、製造、散布等行為概念者
    是」之意旨，及最高法院71年臺上字第2837號判例、92年度
    臺上字第6744號判決意旨所揭示「行為人主觀上就同一犯罪
    構成事實，以單一行為之數個舉動接續進行，以實現一個犯
    罪構成要件，侵害同一法益，客觀上亦認係實施一個犯罪行
    為」之接續犯概念，足認毒品危害防制條例所規定處罰之施
    用毒品行為固具有反覆實施之性質，然各次施用毒品行為應
    係各自獨立，尚難認係同一行為之數次舉動，換言之，施用
    毒品行為與上揭接續犯之概念有別；而集合犯與連續犯之區
    別則在於立法者已將本質上具有反覆、延續實行之特徵予特
    別歸類而定為犯罪構成要件之行為要素，且依社會通念於客
    觀上認為符合一個反覆、延續性之行為觀念者即應僅成立集
    合犯之一罪，反之則係連續犯。準此，毒品危害防制條例既
    依成癮性、濫用性及對社會危害性而將毒品分為四級，且僅
    規定處罰施用第一、二級毒品，足見毒品危害防制條例所處
    罰施用第一、二級毒品，其構成要件之行為要素係具有濫用
    之反覆、延續實行，且依社會通念於客觀上認為符合一個反
    覆、延續性之行為觀念，於刑法評價上，即應僅成立「集合
    犯」之包括一罪。本件被告於95年1 月某日起至96年2 月3
    日被查獲前3 日止之期間內，反覆持續多次施用第一級毒品
    海洛因，業據被告於本院審理時供承明確，足見其施用毒品
    已具反覆成習性，應認僅成立施用第一級毒品之集合犯包括
    一罪。被告甲○○之數次施用第一級毒品行為，雖跨連新舊
    法比較施行時間，惟既屬單純一罪，其行為終了在新刑法施
    行後，本不生新舊法比較及從輕原則問題，僅能論以單一之
    施用第一級毒品罪。
三、查被告甲○○曾有起訴書犯罪事實欄所載前科執行情形，此
    有臺灣高等法院被告前案紀錄表在卷可佐，其於前案有期徒
    刑執行完畢後，5 年以內故意再犯本件有期徒刑以上之罪，
    為累犯，應依法加重其刑。爰審酌被告曾經觀察勒戒程序，
    仍無法戒除，復又觸犯本件犯行，顯示其無戒絕之決心，又
    其施用毒品係傷害自身健康，所生危害非鉅，本件犯後被告
    坦承犯行，犯後態度良好、學歷為國中肄業、家中尚有母親
    待其扶養等一切情狀，量處如主文所示之宣告刑為有期徒刑
    10月。又被告所犯上開犯行，時間在96年4 月24日之前，合
    於中華民國96年罪犯減刑條例第2 條第1 項第3 款之規定，
    減其宣告刑2 分之1 為有期徒刑5 月，並依同法第9 條規定
    諭知易科罰金之折算標準。末查，扣案之香菸菸蒂1 支，非
    違禁物，亦無證據足證內含第一級毒品海洛因，被告又否認
    為其所有，爰不為沒收之諭知；扣案之注射針筒2 支為被告
    所有預備供施用毒品犯罪所用之物，業據其供承明確，乃依
    刑法第38條第1 項第2 款、第3 項規定宣告沒收。
據上論斷，依刑事訴訟法第273 條之1 第1 項、第299 條第1 項
前段、第310 條之2 、第454 條第2 項，毒品危害防制條例第10
條第1 項，刑法11條前段、第47條第1 項、第41條第1 項前段、
第38條第1 項第2 款，中華民國96年罪犯減刑條例第2 條第1 項
第3 款、第7 條、第9 條，判決如主文。
本案經檢察官王以文到庭執行職務。
中　　華　　民　　國　　96　　年　　7 　　月　　19　　日
　　　　　　      刑事第一庭法　官　林清吉
以上正本證明與原本無異。
如不服本判決，應於判決送達後10日內，向本院提出上訴狀。
                            書記官  張茹茵
中　　華　　民　　國　　96　　年　　7 　　月　　19　　日
附錄本案論罪科刑法條之依據：
毒品危害防制條例第10條
施用第一級毒品者，處6 月以上5 年以下有期徒刑。
施用第二級毒品者，處3 年以下有期徒刑。
